臺灣桃園地方法院民事判決　　　　　　 95年度重訴字第175號
原　　　告　甲○○
訴訟代理人　林宏信律師
複　代理人　乙　○
被　　　告　荷商柯金資產管理股份有限公司臺灣分公司
法定代理人　雷馬克
訴訟代理人　林宗竭律師
上列當事人間第三人異議之訴事件，於民國95年12月25日言詞辯
論終結，本院判決如下：
    主      文
原告之訴駁回。
訴訟費用由原告負擔。
    事實及理由
甲、原告主張：(一)坐落桃園縣中壢市○○段水尾小段0486—0002
    、0485、0488、0487、0490等地號土地上未辦保存登記之第
    1877建號建物（下稱系爭建物），係原告於民國82年間向訴
    外人進昱印染有限公司（下稱進昱公司）承租土地後所興建
    ，並以原告為起造人，此有本院95年10月3 日言詞辯論期日
    進昱公司負責人即證人丁○○、丙○○之證述可稽，且依電
    費收據上所載用戶名稱係由原告擔任負責人之輝勝實業有限
    公司（下稱輝勝公司），足證系爭建物係原告所有。查系爭
    建物於91年間，曾由進昱公司之債權人即訴外人合作金庫股
    份有限公司（下稱合作金庫）以本院91年度執全字第833 號
    假扣押強制執行事件聲請假扣押執行，嗣被告聲請以本院93
    年度執字第456 號強制執行事件（下稱系爭強制執行事件）
    調卷拍賣。於上開假扣押執行程序中原告曾提出異議，並以
    建物使用人即輝勝公司名義提起本院92年度重訴字第430 號
    事件，然因合作金庫承認原告之主張且撤銷對於系爭建物之
    查封，原告乃撤回該案訴訟，是系爭建物確係為原告所有。
    原告既為系爭建物之所有權人，系爭強制執行事件就系爭建
    物所為之強制執行程序即屬不當，應予撤銷，為此依強制執
    行法第15條之規定請求如先位聲明所示。被告雖抗辯系爭強
    制執行程序業已終結，原告僅得請求交付拍賣價金，尚不得
    請求撤銷系爭強制執行程序等語，惟系爭強制執行程序業因
    原告供擔保而停止執行，得標人既未繳足價金，執行法院亦
    未發權利移轉證明書，參照最高法院91年度台上字第613 號
    裁定意旨，系爭建物之拍賣程序即尚未終結，原告自得提起
    本件訴訟以撤銷之。被告抗辯原告非系爭建物之所有人云云
    ，惟查，進昱公司係上開承租土地上原有之同小段第1277建
    號之未辦保存登記建物所有人，原告於興建系爭建物後，因
    援用同一門牌，並未另行申請設立新門牌，故房屋稅之納稅
    義務人均係進昱公司，嗣桃園縣中壢地政事務所勘查時，該
    1277建號建物已不存在。且系爭建物面積為3770.24 平方公
    尺，相較於第1227建號建物面積僅115.4 平方公尺，二者顯
    非同一，被告自不得以稅捐機關之舊有資料作為判定系爭建
    物所有權人之依據。其次，系爭建物主要部分係位於0486—
    0002地號土地上，縱有部分占用鄰地，亦不影響系爭建物係
    原告所興建之事實，且當時原告係與同段0486—0003、0486
    —0005等地號土地共有人即訴外人楊麗雲協議交換部分土地
    興建建物，方使用到鄰地。況系爭建物係輝勝公司所使用，
    苟真為進昱公司所有，進昱公司豈可任由他人長期無權占有
    ？況查，原告於上開假扣押強制執行程序中均主張系爭建物
    係原告所興建，因未諳法律，故以使用人輝勝公司名義聲明
    異議及訴訟，嗣因法官曉諭以公司名義起訴恐有爭議，且假
    扣押債權人業已撤銷對於系爭建物之查封，輝勝公司方撤回
    該案訴訟，故被告抗辯原告非系爭建物之所有人云云，係因
    未明全案始末所致。(二)退步言之，系爭建物之所有權確屬原
    告所有，倘被告再行爭執，原告所有權即受侵害，有即受確
    認判決之法律上利益，則請求確認系爭建物屬原告所有，乃
    併請求如備位聲明所示等語，並聲明：1.先位聲明：本院93
    年度執字第456 號強制執行事件，就原告所有坐落桃園縣中
    壢市○○段水尾小段0486—0002、0485、0488、0487、0490
    等地號土地上第1877號建號未辦保存登記建物所為之強制執
    行程序應予撤銷。2.備位聲明：確認坐落桃園縣中壢市○○
    段水尾小段0486—0002、0485、0488、0487、0490等地號土
    地上第1877建號未辦保存登記之建物（面積3770.24 平方公
    尺），為原告所有。
乙、被告則以：(一)系爭強制執行事件之執行標的即系爭土地與系
    爭建物，前於95年5 月18日以新臺幣（下同）23,666,000元
    拍定，是拍賣程序終結，系爭強制執行程序即已終結，則據
    司法院院字第2776號解釋意旨，即便系爭建物為原告所有，
    原告亦僅得請求交付拍賣價金，尚不得請求撤銷已終結之拍
    賣程序，原告先位聲明顯無理由。(二)原告雖主張系爭建物為
    其所有，並提出其與進昱公司所訂定之土地租賃契約及訴外
    人丙○○所出具之證明書為證，然依上開土地租賃契約第1
    條係約定原告承租之土地為「中壢市○○段水尾小段地號為
    0486—0002、0486—0003、0486—0004、0486—0005、0486
    —0006之土地」，此等地號土地亦係原告委託興建廠房所坐
    落之地號，惟觀諸本院93年度執全字第883 號假扣押執行事
    件之中壢地政事務所就系爭建物測量成果圖係記載「本建物
    占用鄰地即0485、0486—0003、0488、0490等地號土地與未
    登錄地等」，則兩者間系爭建物坐落之土地地號顯有不同，
    該土地租賃契約與證明書尚不足以證明系爭建物為原告所建
    。其次，系爭建物門牌號碼為「桃園縣中壢市○○里○○路
    ○ 段303 巷122 號」，然依本院93年度執全字第833 號假扣
    押執行事件卷附之桃園縣稅捐稽徵處中壢分處房屋稅籍證明
    書所示，上開門牌號碼房屋92年度之房屋稅係以進昱公司為
    納稅義務人，故原告僅提出電費收據，亦不足證明系爭建物
    為其所有。另由原告擔任法定代理人之輝勝公司曾於93 年
    間提起第三人異議之訴，嗣經撤回，倘系爭建物係原告所有
    ，何以上開第三人異議之訴係以輝勝公司擔任原告？又原告
    前於95年5 月11日具狀陳稱系爭建物係於79年間請建築工人
    建造，然證人丙○○於本院95年10月3 日言詞辯論期日卻證
    稱系爭廠房興建時間為83年尾等語，兩者時間相去甚遠，是
    丙○○之證詞尚非可採。綜上，原告所為之舉證，尚不足以
    證明系爭建物為其所有，退步言之，即便系爭建物為原告所
    有，惟據司法院院字第2776號解釋意旨，亦無從請求撤銷已
    終結之拍賣程序等語作為抗辯，並聲明：原告之訴均駁回。
丙、得心證之理由：
  一、按「第三人就執行標的物有足以排除強制執行之權利者，
      得於強制執行程序終結前，向執行法院對債權人提起異議
      之訴。」強制執行法第15條前段定有明文。又第三人異議
      之訴，以排除執行標的物之強制執行為目的，故所謂強制
      執行程序終結，係指對於執行標的物之強制執行程序終結
      而言，對於執行標的物之強制執行程序，須進行至執行名
      義所載債權之全部或一部，因對於執行標的物之強制執行
      達其目的時始為終結。經查系爭強制執行事件含系爭建物
      在內之執行標的，前於95年5 月18日已由訴外人蘇郁仁以
      總價23,666,000元拍定乙節，為兩造所不爭執，應為真實
      。又原告已以依本院95年聲字第855 號民事裁定供擔保停
      止就系爭建物部分之強制執行程序，是就該部分之價金尚
      未為分配乙節，業據本院調取上開事件卷宗查明屬實。是
      本件就系爭建物之強制執行程序尚未終結，應可認定，則
      原告提起本件訴訟，應為適法。
  二、原告主張其為系爭建物之所有權人乙節，為被告否認。而
      按「當事人主張有利於己之事實者，就其事實有舉證之責
      任。」民事訴訟法第277 條前段定有明文。準此，民事訴
      訟如係由原告主張權利者，應先由原告負舉證之責，若原
      告先不能舉證，以證實自己主張之事實為真實，則被告就
      其抗辯事實即令不能舉證，或其所舉證據尚有疵累，亦應
      駁回原告之請求。本件原告既主張其為系爭建物之所有權
      人，自應就該事實負舉證之責任，如原告不能證明其為系
      爭建物所有權人之事實，即應駁回原告之請求。
  三、經查：
    (一)原告主張其係向訴外人進昱公司承租上開0486—0002、
      0486—0003、0486—0004、0486—0005、0486—0006等地
      號土地乙節，固據其提出租賃契約書為證，證人丁○○雖
      亦證稱略以曾將上開土地出租與原告等語（見本院卷第73
      頁、第74頁）。惟依上開租賃契約書第2 條約定，租賃期
      間自82年9 月1 日起至97年8 月31日止共15年，但查進昱
      公司係於83年6 月11日始因登記而取得上開土地之所有權
      ，其原因發生日期為83年5 月18日，此有土地登記謄本復
      於系爭強制執行卷宗可按。進昱公司既於83年6 月11日始
      取得上開土地之所有權，則該公司豈可能在82年9 月1日
      將上開土地出租與原告？又依該租賃契約書第3 條約定，
      每月租金98,000元，應由承租人即原告按月以現金交付與
      進昱公司等語，惟進昱公司負責人丁○○於本院審理時到
      院證稱略以：剛開始租金比較高，我記得大概是40萬元，
      後來原告說虧損，所以最後改成每月20萬元等語（見本院
      卷第74頁），此與租賃契約書所載每月租金98,000元差距
      甚大，原告雖主張次係因租金係由會計辦理，且時間已久
      致證人記憶模糊所致。惟查系爭出租事宜係由證人與原告
      洽談，租約之訂定雖由進昱公司之員工與原告洽談，但證
      人丁○○亦在場等情，亦據證人丁○○證述在案（見本院
      卷第74頁、第75頁），是若證人丁○○確曾親自與原告洽
      談並代表進昱公司將上開土地出租與原告，則縱洽談時間
      距今已久，亦不致有如此大之落差，是證人丁○○之證言
      尚難採信；況且依租賃其約書所載，進昱公司設於台北市
      ○○○路，而原告住在桃園縣中壢市，且租約所載每月租
      金為98,000元，卻約定應按月以現金繳納，此亦違反一般
      交易習慣。綜上，原告之主張，尚不能採信。
    (二)原告主張系爭建物係其出資委由訴外人丙○○興建乙節，
      原告於本院審理時陳稱大廠房部分是83年間委由丙○○興
      建等語（見本院卷第68頁），但原告於系爭強制執行事件
      進行中曾具狀陳明略以：係於79年自請建築工人建造等語
      ，亦有被告提出原告不爭執其真正之異議狀附卷可按（見
      本院卷第100 頁背面），是原告就系爭建物係何時建造乙
      節之陳述已有所不同；又證人丙○○雖於本院審理時到院
      證稱略以：我跟原告是在82、83年間經人介紹認識承包工
      程，我是包工，但沒有包料，每10到15天依進度請領一次
      工資，至於材料，是我介紹原告跟廠商買的，由原告自己
      去買，廠房是在83年年尾建造的，建造時間大約半年，工
      資約3 百萬元，是原告用現金給付等語（見本院卷第71頁
      至第73頁）。惟上開證言與原告於本院審理時陳稱略以:
      丙○○幫我叫材料並替我蓋房子，我總共支付價款約5、6
      百萬元（含材料、工資）等語，已有不符；況依證人丙○
      ○所述，系爭建物建造時間約半年，其係每10天至15天依
      進度請領工程款一次，總工資約3 百萬元，則若以平均15
      日即每半個月請領一次工程款，則其平均每次請領之金額
      約為25萬元〔3,000,000 ÷（6 ×2） ＝250,000 〕，若
      再考量工程進度快慢等因素，則證人一次請領工程款之數
      額亦可能超過25萬元，其金額不可謂少，但原告竟均以現
      金給付，亦與一般交易習慣有違。綜上，應認原告之陳述
      及證人丙○○之證述，均非可採。
    (三)至原告提出臺灣電力公司電費收據至多僅能證明該處所用
      電係由輝勝公司使用，尚不能證明系爭建物為原告所有；
      又訴外人合作金庫雖於本院91年度執全字第883 號假扣押
      強制執行事件具狀撤回對於系爭建物之執行，但其理由係
      「本案查封之增建物無實益」，此觀諸卷附民事聲請狀甚
      明（見本院卷第11頁），又合作金庫於訊問時係陳稱略以
      ：除1277號建物外之建物，第三人（指本件原告）稱非債
      務人所有，請求撤銷查封，但第三人應提出證明等語，亦
      有執行筆錄可按（見本院卷第10頁背面），足認合作金庫
      撤回對於系爭建物之執行係因該銀行本身之考量而非亦認
      系爭建物為原告所有，況且縱認合作金庫亦認系爭建物為
      原告所有，亦僅係該銀行之判斷，亦不得據此即認定系爭
      建物確為原告所有。
    (四)此外，原告又未聲明其他證據供本院斟酌，而依上開事證
      又不能認原告主張系爭建物為其所有之事實已經證明，則
      原告主張其係系爭建物之所有權人乙節，即非可採。
  四、原告既非系爭建物之所有權人，其又未主張、證明有其他
      足以排除強制執行之權利，則原告請求確認系爭建物為其
      所有及撤銷系爭強制執行事件關於系爭建物部分之強制執
      行程序均無理由，應予駁回。
丁、訴訟費用負擔之依據：民事訴訟法第78條。
中　　華　　民　　國　　96　　年　　1 　　月　　8 　　日
                  民事第三庭  法  官  林望民
上列為正本係照原本作成
如對本判決上訴，須於判決送達後20日內向本院提出上訴狀
中　　華　　民　　國　　96　　年　　1 　　月　　8 　　日
                              書記官  曾建中
